臺灣桃園地方法院民事判決　　　　　　　95年度訴字第1844號
原　　　告　甲○○
被　　　告　乙○○
上列當事人間請求返還股金事件，於民國96年2 月1 日辯論終結
，本院判決如下：
    主    文
被告應給付原告新臺幣伍拾參萬捌仟元，並自民國九十六年一月
十八日起至清償日止，按年息百分之五計算之利息。
訴訟費用由被告負擔。
本判決於原告以新臺幣壹拾捌萬元供擔保後，得假執行，但被告
以新臺幣伍拾參萬捌仟元預供擔保後，得免為假執行。
    事實及理由
壹、程序方面：
一、按「訴狀送達後，原告不得將原訴變更或追加他訴。但有下
    列各款情形之一者，不在此限：．．．二請求之基礎事實同
    一者。三擴張或減縮應受判決事項之聲明者。．．．」，民
    事訴訟法第255 條第1 項第2 款、第3 款定有明文。本件原
    告起訴時訴之聲明第一項原為：「被告應給付原告新台幣80
    0,000 元正，及自起訴狀送達之翌日起至清償日止，按年息
    百分之五計算之利息。」，嗣於民國（下同）96年1 月11日
    言詞辯論期日更正前開聲明為：「被告應給付新台幣538,00
    0 元自減縮聲明送達被告翌日起至清償日止，按年息百分五
    計算之利息。」，經核前後聲明之基礎事實同一，屬減縮應
    受判決事項之聲明，合於前揭法條規定，依法應准許之。
二、本件被告未於言詞辯論期日到場，核無民事訴訟法第386 條
    各款所列情形，爰依原告聲請，由其一造辯論而為判決。
貳、實體方面：
一、原告起訴主張：
(一)、緣原告與被告前於95年4 月15日，因黃金美食屋股權讓渡
      事宜達成由被告以新台幣（下同）1,600,000 元向原告購
      買20股之股權，被告並於95年3 月底前交付600,000 元，
      餘款自95年6 月25日起分10期，於每月25日前無息匯入原
      告指定之帳戶中，被告如有違反協議之情形，需一次支付
      剩餘之款項，原告則自95年4 月底退出經營之協議，雙方
      並簽定有股權讓渡書乙紙為憑。
(二)、詎料，原告依約完成退出經營及移轉股權之義務後，被告
      除於6 月19日給付一期款項外，而另本應於7 月25日前應
      支付之款項，延至8 月1 日方為支付，而8 月25日前應支
      付之款項至今仍未支付，依照雙方協議書之約定，被告應
      一次支付餘款予原告。原告同意就被告於95年6 月19日匯
      款款項200,000 元全數抵充被告的股款，另同意被告於95
      年1 月23日、95年2 月21日匯款132,000 元及130,000 元
      ，各超過100,000 元，即32,000元、30,000元部分分別抵
      充股款。為此，原告特依法向被告訴請給付退股金。按被
      告與原告簽訂股權讓渡書後，本於交易誠信之原則，應按
      時將應付之股金給付予原告。豈料，被告對此事多所阻延
      ，嗣後更拒不付款，此行為實有背民法之規定等語。並聲
      明：被告應給付538,000 元自減縮聲明送達被告翌日起至
      清償日止，按年息5%計算之利息。願供擔保，請准宣告假
      執行。
二、被告方面：
    被告未於言詞辯論期日到場，惟據其所提出之書狀概以：
(一)、本件兩造確有於95年4 月15日簽立黃金美食屋（澳洲餐廳
      RODEO,S） 股權讓渡書，約明承買價共1,600,000 元，立
      約前被告已支付600,000 元，尾款1,000,000 元則自95年
      5 月份起分10期無息支付。
(二)、原告固主張95年6 月19日收領之200,000 元當中，只有10
      0,000 元係股款等語，實則兩造除了系爭股款外，並無其
      他債權債務關係，被告不可能無緣無故多支付原告100,00
      0 元。又原告於95年1 月23日及2 月21日分別受領所謂利
      息32,000元及30,000元，應納入股款中計算之，蓋系爭款
      項為股權轉讓金，而非借款，實無所謂之利息（縱有利息
      ，但30,000元或32,000元之利息亦過高），故該62,000元
      應納入股款中計算。
(三)、實則被告就系爭股權讓渡書之應付款項，並無不履約之情
      ，實乃原告藉故扣押被告所有日盛國際商銀存款約240,00
      0 元，且在被告將黃金美食（澳洲餐廳RODEO,S） 轉讓予
      第三人李嘉益後，再行扣押店內之部分動產（該動產已屬
      李嘉益所有，李嘉益正擬提第三人異議之訴），案件繫屬
      95年度執全字第4311號，並數次至店裡以恐嚇、妨害自由
      等方式擾亂經營，被告擬提起刑事告訴，被告主張以對原
      告之損害賠償債權與本案之股權轉讓金債務抵銷之等語資
      為抗辯。並聲明：原告之訴暨假執行之聲請均駁回。如受
      不利判決，願供擔保，請准宣告免為假執行。
三、得心證之理由：
(一)、兩造所不爭執於95年4 月15日所簽訂之黃金美食（澳洲餐
      廳RODE O,S）股權讓渡書第2 條載明：「經甲方（指第三
      人許靜美）同意，丙方（指被告乙○○）以台幣壹佰陸拾
      萬元，承購乙方（指原告）之黃金美食屋（澳洲餐廳RODE
      O,S） 股權共貳拾股，計台幣壹佰陸拾萬元整。註：丙方
      已於民國九十五年三月底前交付乙方台幣陸拾元整（前金
      ）」，第3 條：「乙方與丙方同意，承購金尾款壹佰萬元
      整，丙方需自民國九十五年五月份（次月二十五日前）起
      分十期無息（每期金額為台幣壹拾萬元整）匯入乙方之指
      定帳戶中心。」，第4 條：「若違反此合約丙方不得以任
      理由作為藉口，（違約日起）需一次支付剩餘之款項。」
      等語，此有原告提出之系爭股權讓渡書附卷可按，是被告
      若依約如期支付前開股權款項時，被告自違約時起即喪失
      分期付款之期限利益，原告自得依法請求被告支付全部剩
      餘款項甚明。
(二)、原告主張之事實，已據其提出與所述相符之聯邦銀行活期
      儲蓄存款存摺明細為證，且自95年1 月23日起至同年8 月
      1 日止，被告共匯入1,062,000 元予原告乙節，亦為被告
      所不爭執，自堪信原告之主張為可採信。
(三)、從而，原告依系爭股權讓渡書約定，據以提起本訴，請求
      被告應給付538,000 元自減縮聲明送達被告翌日即96年1
      月18日起至清償日止，按年息5%計算之利息，即無不合，
      應予准許。
四、假執行部分：兩造分別陳明願供擔保，請求宣告假執行或免
    為假執行，核無不合，爰分別酌定相當之擔保金額，予以准
    許。
五、本件事證已臻明確，兩造其餘之主張、陳述及所提之證據資
    料，核與判決結果無何影響，爰不一一論述，附此敘明。
六、結論：原告之訴為有理由，依民事訴訟法第385 條第1 項前
    段、第78條、第390 條第2 項、第392 條第2 項，判決如主
    文。
中　　華　　民　　國　　96　　年　　2 　　月　　15　　日
                  民事第一庭    法　官　汪智陽
以上正本證明與原本無異。
如對本判決上訴，須於判決送達後20日內向本院提出上訴狀。
                                書記官　葉菽芬
中　　華　　民　　國　　96　　年　　2 　　月　　15　　日
